【裁判字號】    90,交聲,57
【裁判日期】    900813
【裁判案由】    違反道路交通管理處罰條例聲明異議
【裁判全文】
臺灣基隆地方法院交通事件裁定                        九十年度交聲字第五七號
    原處分機關
    即移送機關  臺北市交通事件裁決所
    異  議  人
    即受處分人  丙○○
右列受處分人因違反道路交通管理處罰條例案件，對於台北市交通事件裁決所九十年
五月七日所為之處分（原處分案號：北市裁三字第裁二二─ＡＸＸ○○二二八○號）
，聲明異議，本院裁定如左：
    主  文
異議駁回。
    理  由
一、異議意旨略以：異議人丙○○於民國（下同）九十年一月二十三日凌晨六時許駕
    駛Ｋ９─一二一八號自用小客車行經北市○○○路○段與林森北路口時，因當時
    正值冬季，天色仍十分昏暗，異議人雖有懷疑撞到何物，但因事發突然，心中恐
    懼，故不敢下車查看，待停車一會兒四處張望，亦未發現人影，心想該名人士應
    無大礙而自行離去，遂駕車離開現場，異議人並非故意逃逸，且停車四處查看，
    已盡應注意之責，難謂有過失存在，承辦員警未查，仍以肇事致人受傷未即採取
    救護或其他必要措施，並向警察機關報告而逃逸事由吊扣異議人駕照，台北市交
    通事件裁決所則裁處吊銷異議人之駕照，顯無理由，為此聲明異議等語。
二、按「汽車駕駛人，駕駛汽車肇事致人受傷或死亡，應即採取救護或其他必要措施
    ，並向警察機關報告，不得駛離；違者吊扣其駕照三個月至六個月；逃逸者吊銷
    駕駛執照。」、「汽車駕駛人，曾依‧‧‧第六十二條第一項之規定吊銷駕駛執
    照者，不得考領駕駛執照。」道路交通管理處罰條例第六十二條第一項、第六十
    七條第一項分別定有明文，此乃為維護交通安全並加強救護以減少被害人死傷之
    強制規定，且不論肇事責任之歸屬，汽車駕駛人均應依規定採取救護或其他必要
    措施，合先敘明。
三、本件異議人即受處分人丙○○於九十年一月二十三日上午六時五分許，駕駛車號
    Ｋ９─一二一八號自用小客車行經台北市○○○路○段與林森北路口前，與甲○
    ○所騎乘之機車發生碰撞，致甲○○受有左小腿多處擦傷等傷害，異議人竟未停
    車查看，反駕車駛離，並未採取任何救護或其他必要措施，亦未向警察機關報告
    即擅自駛離現場之事實，除據被害人甲○○指述明確外，亦經目擊證人乙○○到
    庭結證明確。異議人雖辯稱當時天色昏暗，伊曾停車四處張望，因未見人影才駕
    車離去，並非故意逃逸或有未盡注意之過失責任云云，惟經現場目擊證人乙○○
    到庭證稱：「當時我在林森北路上等紅燈時，我看到一輛白色小客車在我前方的
    十字路口撞擊機車後逃逸，撞擊後小客車並碾過機車車頭，沒有停下來，並加速
    往林森北路逃逸，當時有路人幫忙去追，但並沒有追到」、「肇事時天已亮，當
    時路上已有很多車輛及行人：：：」等語（見本院九十年六月二十日訊問筆錄）
    ，顯見異議人於發生撞擊時並未停車查看，且肇事之際亦無異議人所稱天色昏暗
    等情事，參之異議人於台北市政府警察局中山分局交通分隊詢問時復稱知悉與機
    車發生碰撞，事後返回基隆發現所駕駛之自用小客車車頭損壞非常嚴重等語，足
    以研判撞擊當時力量之強大，異議人焉可委為不知，且在未下車查看並採取救護
    或其他必要措施時，即自忖機車駕駛人應無大礙而自行離去？是異議人此舉難謂
    無肇事逃逸之故意存在，其辯稱因未見受傷人影且因天色昏暗而心中害怕始駕車
    離去云云，顯係事後卸責之詞，實不足採，本件證據明確，堪信異議人確有駕駛
    汽車肇事致人受傷而未採取救護或其他必要措施，亦未向警察機關報告即擅自駛
  離現場之違規情事。原處分機關依前揭規定裁處異議人吊銷駕駛執照，且永久不
    得重新考領駕駛執照，核無違誤或不當，本件異議為無理由，應予駁回。
四、據上論斷，應依道路交通案件處理辦法第十九條，裁定如主文。
中      華      民      國      九十      年      八      月    十三    日
                                臺灣基隆地方法院交通法庭
                                      法  官  林  玉  珮
右正本證明與原本無異。
對於本件裁定如有不服，應於收受送達後五日內，向本院提出抗告書狀，敘述抗告之
理由，抗告於臺灣高等法院。
                                      書記官  陳  俊  德
中      華      民      國      九十      年      八      月    十三    日


司法院資訊處製作；財團法人民間司法改革基金會備份。
